臺灣高等法院刑事判決　　　　　　　　　　　　　　九十三年度交上訴字第二五號
　　上　訴　人　台灣台北地方法院檢察署檢察官
　　被　　　告　甲○○
右上訴人因被告過失致死案件，不服臺灣臺北地方法院九十二年度交訴字第六八號，
中華民國九十二年十二月三十日第一審判決（起訴案號：臺灣臺北地方法院檢察署九
十一年度偵字第二一二０七號；移送併辦案號：九十二年度偵字第一八九一九號），
提起上訴，本院判決
如左：
    主  文
原判決撤銷。
甲○○從事業務之人，因業務上之過失致人於死，處有期徒刑月，如易科罰金以
佰元折算壹日；緩刑貳年。
    事  實
一、甲○○係計程車司機，平日均以駕駛計程車載客維生已十餘年，為從事駕駛業務
    之人，於民國九十一年十月十五日上午九時五十一分前之某時許，駕駛車號二Ｂ
    —九三九號營小客車沿台北市○○○路十一巷由西往東方向行駛，嗣於同日九時
    五十一分許，行經台北市松山區○○○路十一巷、八德路四段十七巷口附近某處
    ，適王雪雲騎乘車號ＢＨＵ─七三七號重型機車自台北市○○○路十一巷附近之
    中國石油加油站駛出沿上開路段由西往東方向行駛亦行經該處，被告本應注意車
    前狀況，並隨時採取必要之安全措施，且當時天候晴、日間自然光線、路面乾燥
    無缺陷、無障礙物、視距良好，並無不能注意之情事，詎被告竟疏未注意王雪雲
    騎乘機車自前開路口北側之加油站駛出接行光復北路十一巷，違規未於路口左轉
    接行光復北路十一巷西往東車道，卻旋即向左前方直接跨越雙黃線駛入光復北路
    十一巷西往東內側車道之狀況，而立即採取必要之安全措施，煞車閃避不及，其
    所駕駛該營小客車之左前端撞及王雪雲所騎乘之前揭重型機車，王雪雲當場人、
    車倒地，被告所駕駛之營小客車左後輪碾過王雪雲之身體，致王雪雲因車禍頭部
    外傷併氣胸送醫不治死亡。
二、案經被害人王雪雲之配偶乙○○及其子丙○○訴由訴由臺北市政府警察局松山分
    局報請臺灣臺北地方法院檢察署檢察官偵查起訴。
    理    由
一、訊據被告固坦認於右開時、地駕車與被害人王雪雲騎乘之機車發生碰撞，致王雪
    雲傷重不治等事實，惟堅決否認有何業務過失致死犯行，辯稱：當日伊駕車行近
    肇事路口前有確認左右方均無來車方通過路口，被害人之機車跨越雙黃線進入伊
    行車之車道，突然出現在伊車左前方約五、六公尺處，伊反應不及方與該車發生
    擦撞，伊並非未注意車前狀況等語。經查：
（一）右揭事實業據告訴人乙○○、丙○○指訴碁詳，並經證人涂佑霖證述屬實，且
      有道路交通事故調查報告表、交通事故談話紀錄表、交通事故分析研判表、現
      場及相驗照片、相驗屍體證明書、驗斷書等在卷可憑。
（二）本件肇事地點位於台北市○○○路十一巷與台北市○○路○段十七巷交岔路口
      附近，該路口北側即與八德路四段十七巷相對處為中國石油加油站；光復北路
      十一巷為雙向道，路中繪有分向限制線，西往東有二線車道、東往西方向因路
      旁設有停車格，僅有一線車道，此觀卷附道路交通事故調查報告表及現場照片
      即明（偵卷第十三頁、第二十四頁、第二十五頁參照）。
（三）又證人即當日在現場目擊部分事故經過之涂佑霖與被告均一致陳述：被告於事
      發前駕駛車號二Ｂ—九三九號營業小客車沿光復北路十一巷西往東內側車道行
      駛，被害人王雪雲則騎乘車號ＢＨＵ─七三七號重型機車自前開交岔路口北側
      之中國石油加油站駛出後往東行，斯時證人涂佑霖之自小客車係停放在光復北
      路十一巷東往西方向前開加油站旁之第一個停車格內，證人涂佑霖則坐在該車
      駕駛座內閱讀資料；被告之營小客車與被害人機車碰撞地點位於光復北路十一
      向西往東內側車道靠近路中雙黃線處（原審九十二年十二月十六日審判筆錄參
      照）。再觀諸卷內照片及本院命松山分局派員至肇事現場實地測量後繪製之道
      路交通事故調查報告表（偵卷第二十四頁、第二十五頁、原審卷第五十、五十
      一頁參照），被害人之機車於事發後遺留在現場之刮地痕起始位置，位於光復
      北路十一巷西往東內側車道左側，距路中雙黃線之垂直距離僅有零點五公尺，
      距八德路四段十七巷巷口之距離則有七公尺，由是可知當日被告係駕車沿光復
      北路十一巷西往東內側車道前行，該車甫通過光復北路十一巷、八德路四段十
      七巷之交岔路口時，即與被害人王雪雲之機車發生碰撞。又被害人王雪雲當日
      係自前開交岔路口北側之加油站出口駛出欲向東行，則其正確行車動線應自該
      交岔路口北往南行，至路口中心處左轉後，續沿光復北路十一巷西往東車道行
      駛。惟證人涂佑霖迭於警詢、偵訊及本院審理時證稱：被害人之機車係自其右
      方加油站出口向左方騎至其對向車道（偵卷第七頁偵訊筆錄、相卷第四十一頁
      訊問筆錄、原審九十二年十二月十六日審判筆錄第四頁參照），足證事發前被
      害人之機車並非與被告之營小客車同向行進，亦即被害人之機車係自前開加油
      站出口處駛出後，未有轉向動作，即直線駛入被告之車行駛之車道（即光復北
      路十一巷西往東內側車道）。被告陳稱：被害人之機車係自加油站出口處跨越
      雙黃線，直接駛入伊車車道等語，堪予信實（原審九十二年八月二十八日訊問
      筆錄第二頁參照）。
（四）本件事故之肇事主因，雖因被害人王雪雲騎乘機車自肇事路口北側之加油站跨
      越雙黃線，未注意右後方來車即貿然駛入光復北路十一巷西往東內側車道所致
      ，然本件兩車碰撞地點在甫過光復北路十一巷、八德路四段十七巷交岔路口之
      光復北路十一巷西往東內側車道左側靠近雙黃線處，視野開闊、良好，被告於
      事發前行經該路口，竟未發現被害人王雪雲騎乘機車自該路口北側加油站駛出
      之動態，亦有未注意車前狀況之過失。
（五）按汽車行駛時，駕駛人應注意車前狀況，並隨時採取必要之安全措施，以避免
      發生危險，道路交通安全規則第九十四條第三項定有明文。依卷附警製道路交
      通事故調查報告表、現場照片及證人涂佑霖證述情節可知，被害人係騎乘機車
      與被告同向行駛，目標頗為明顯，被告駕駛車輛僅需稍加注意，即可發現被害
      人行車動向，以避免危險，被告依當時情形，並無不能注意之情形，竟疏未注
      意車前狀況，因而未發現被害人之行車動向，造成所駕駛該營小客車之左前端
      撞及王雪雲所騎乘之前揭重型機車，王雪雲當場人、車倒地，被告所駕駛之營
      小客車左後輪碾過王雪雲之身體，致王雪雲因車禍頭部外傷併氣胸送醫不治死
      亡。被告之過失行為，與被害人事故發生之死亡結果間，具有相當因果關係，
      本件事證明確，被告業務過失致死犯行堪以認定。
（六）至台北市車輛行車事故鑑定委員會及台北市政府交通局對本件事故之肇因，雖
      均認定被告有涉嫌未注意車前狀況之過失，有該二單位九十二年八月四日北鑑
      審字第○九二三○二三二九○○號鑑定意見書、九十二年十月二十七日台北市
      車輛行車事故鑑定覆議委員會鑑定覆議意見書在卷可稽（原審卷第十二至十七
      頁、第四十五至四十七頁參照），然前開鑑定及覆議意見均認定被害人當日係
      騎乘機車自肇事地點附近路口北側之加油站北往南駛出，於路口左轉往東行駛
      後方遭被告所駕駛之營小客車擦撞，然本院綜合所有卷證，認定被害人之機車
      於事發前係跨越雙黃線直接駛入被告行車之車道，該機車於事發前並無轉向之
      行為，前引鑑定、覆議意見認定之前提事實既與本院之認定不同，該二單位之
      鑑定意見均為本院所不採，併予敘明。
二、核被告甲○○所為，係犯刑法第二百七十六條第二項之罪。原審不察而以不能證
    明被告犯罪而為無罪之諭知，尚有未洽，檢察官據此指摘原判決不當，為有理由
    ，應由本院撤銷改判。爰審酌被告肇事過失程度、所生危害；被害人本身駕駛重
    機車違規未於路口左轉接行光復北路十一巷西往東車道，卻旋即向左前方直接跨
    越雙黃線駛入光復北路十一巷西往東內側車道之狀況，亦為肇事原因；犯罪後已
    與被害人和解之態度等一切情狀，判處如主文第二項所示之刑，並諭知易科罰金
    之折算標準。末查被告前未曾受有期徒刑以上刑之宣告，有本院被告全國前案紀
    錄表在卷可憑，因一時過失而罹刑典，經此偵審程序應已知警惕，而無再犯之虞
    ，認對其所宣告之刑以暫不執行為適當，爰併予宣告緩刑二年，以勵自新。
據上論斷應依刑事訴訟法第三百六十九條第一項前段、第三百六十四條、第二百九十
九條第一項前段，刑法第二百七十六條第二項、第四十一條第一項前段、第七十四條
第一款，罰金罰鍰提高標準條例第一條前段、第二條，判決如主文。
本案經檢察官周志榮到庭執行職務。
中　　　華　　　民　　　國　　九十三　　年　　　三　　　月　　　十七    日
                              臺灣高等法院交通法庭
                                  審判長法  官  葉  騰  瑞
                                        法  官  江  國  華
                                        法  官  莊  明  彰
右正本證明與原本無異。
如不服本判決，應於收受送達後十日內向本院提出上訴書狀，其未敘述上訴之理由者
並得於提起上訴後十日內向本院補提理由書（均須按他造當事人之人數附繕本）。
                                        書記官  廖  逸  柔
中　　　華　　　民　　　國　　九十三　　年　　　三　　　月　　　十八    日
附錄：本案論罪科刑法條全文
中華民國刑法第二百七十六條
(過失致死罪)
因過失致人於死者，處二年以下有期徒刑、拘役或二千元以下罰金。
從事業務之人，因業務上之過失犯前項之罪者，處五年以下有期徒刑或拘
役，得併科三千元以下罰金。
